臺灣花蓮地方法院刑事判決　　　　　　　94年度交易字第23號
公　訴　人　臺灣花蓮地方法院檢察署檢察官
被　　　告　乙○○
上列被告因過失致死案件，經檢察官提起公訴（九十四年度偵緝
字第三十一號），本院判決如下：
    主  文
乙○○因過失致人於死，處有期徒刑陸月，如易科罰金，以參佰
元折算壹日。
    事  實
一、乙○○於民國九十三年六月八日晚間十時許，駕駛車牌號碼
    Ｕ九─五九四０號自用小客車，沿花蓮縣台九線公路由南往
    北方向行駛，行經該公路一九五公里二○○公尺處北上外側
    一般車道，原應注意汽車臨時停車時，應注意車道上不得任
    意停車，且停車時應顯示停車燈光或反光標識，以避免危險
    發生，而依當時雨天，夜間有路燈照明，視線良好，路面濕
    潤無缺陷等情形，適因與其男友甲○○爭吵而停駛在該快車
    道上，疏未注意不得停車，且停車時亦未顯示停車燈光或反
    光標識，適有酒後（血液酒精濃度為一七二ＭＧ／ＤＬ）由
    蕭龍賢騎乘車牌號碼ＰＱＤ－二二一號重型機車，自同向後
    方駛來，亦疏未注意車前狀況，當發覺乙○○車輛時，欲煞
    閃不及，先連車帶人滑倒在地，機車再撞及乙○○自用小客
    車後方保險桿方的中間、右側及下方車緣處，致使蕭龍賢受
    傷，經送醫後仍於同年月九日上午九時五十六分許，仍因胸
    腹腔內出、肋骨骨折及器官破裂不治死亡。嗣乙○○於肇事
    後請人立即撥打電話一一九報案，並留在現場等待警方到達
    後，在偵查機關尚不知犯人為何人前，當場向到場處理車禍
    之警員告知其為肇事者，自首犯行，並表明願意接受訴追。
二、案經被害人蕭龍賢之舅丙○○訴由及台灣花蓮地方法院檢察
    署檢察官相驗後自動檢舉偵查起訴。
    理  由
一、訊據被告乙○○固然坦承於上述的時間駕車行經肇事路段，
    但矢口否認有何過失致蕭龍賢死亡之犯行，辯稱：當時伊車
    輛仍在行駛間，是因為死者從後面追撞到伊車，伊才停車下
    車察看，所以，伊並無何過失可言，而且當時伊也沒有與其
    男友甲○○吵架云云，經查：
（一）本件被害人蕭龍賢於上述時間、地點，因本件車禍死亡之
      事實，業為被告乙○○所是認，且有道路交通事故現場圖
      一紙、道路交通事故調查報告表（一）、（二）各一紙、
      交通事故現場及車損照片二十三張、相驗照片六張、勘驗
      筆錄一紙、臺灣花蓮地方法院檢察署驗斷書一份、該地檢
      署相驗屍體證明書一份在卷可佐。
（二）被告雖辯稱：當時伊並沒有與男友爭吵，而且車輛係在正
      常行駛狀態下遭到蕭龍賢自後方追撞云云，然查，證人陳
      玫廷對於當時其所見聞情形，到庭結證稱：伊當時在案發
      地點的南下車道處撿拾蝸牛，見到乙○○與男友在北上車
      道那邊吵架，二人都站在車外，該男孩就在旁邊一直走來
      走去，乙○○就一直大聲在喊他，跟他說再不回車上，伊
      就要走，但那男孩沒有反應，乙○○就倒車到靠近邱合豐
      大理石廠（下稱大理石廠）路旁的交岔路口前，後來，約
      過十分鐘，伊就聽到碰的一聲，就見到機車倒在車子的後
      面約三公尺左右，那時乙○○的車輛也已經在大理石廠的
      大門大旁，又約過了五分鐘後，伊走到車禍現場，對乙○
      ○說：『剛剛你們不是在前面吵架嗎？現在怎麼在這裡？
      』，但是乙○○並沒回答伊，而伊並沒有注意到發生車禍
      時乙○○的車輛有無發動或者有開車燈等語（見本院卷九
      十四年六月九日審理筆錄第五至九頁），而被告自聽聞證
      人陳玫廷證詞後，始承認：當時伊在南下車道，而男友甲
      ○○往北上車道走去，伊才迴轉到曾記糬其載他，結果
      甲○○仍不願上車，反而又往大理石廠走去，然後伊再迴
      轉到北上車道接他上車，但開到大理石工廠門口旁就被撞
      到云云（見同上筆錄第十九頁），是被告雖對於車禍發生
      的經過有所辯解，但稽其與證人陳玫廷所供證內容觀之，
      被告與甲○○當時確有發生嚴重的爭執，甲○○始會棄車
      徒步自行在車道行走，從而，被告所辯之當時並沒有與男
      友爭吵乙事，顯不可採信。
（三）又稽之被告車輛從最初與男友爭吵時在北上車道上停駛，
      直到後來發生車禍被撞及為止，誠然，依照證人陳玫廷上
      開所述，並無法確定車禍發生當時被告車輛究竟是否仍在
      行進間，然由證人陳玫廷所述被告第一次移動車輛時，係
      採取倒車方式為之，並非如被告所辯解的迴轉方式，而且
      ，再由第一次的車輛移動位置（大理石廠大門的交岔路口
      ），到車輛遭到撞及的位置距離（大理石廠的大門），相
      距不過十數公尺之遙，按照常情一般人當會以倒車方式，
      更何況被告之前亦有採取倒車，堪可認定被告第二次的移
      動應以倒車為之，因此，被告車輛在遭撞及時係呈現停駛
      狀態，應不無可能。
（四）復查，被告車輛於撞及時是否在行駛中乙節，再觀之車禍
      現場情形，蕭龍賢機車倒地時造成北上雙線車道的外側一
      般車道靠近路面邊緣線有長約四尺的刮地痕，之後才是蕭
      龍賢的機車橫停在車道上地面標劃直行箭頭指標處，以及
      機車車頭尚稱完好，僅有左側邊有拖刮所造成的破損跡象
      ，被告的自用小客車僅有在車尾排氣管的上方車緣及後方
      保險桿處中間及右側部位有輕微的撞及凹陷痕跡，此有上
      開道路交通事故調查表及照片可佐 (見警卷第二十、四十
      二至四十六頁），此等事證綜合判認，車禍發生係因死者
      蕭龍賢先倒地滑行後始再撞及被告之車輛，而由當時道路
      狀況雖有因天雨道路濕潤，然未見有因為下雨而嚴重影響
      到行車的安全，但由蕭龍賢的滑地刮痕至機車最終停止位
      置，距離僅為四．七公尺（其中四公尺為刮地痕），蕭龍
      賢係在極接近被告自用小客車時，始發生機車倒地滑行，
      準此，應係被告的自用小客車形成路障，迫使蕭龍賢煞閃
      不及而倒地，堪予認定。再者，參諸蕭龍賢的機車車體僅
      受有微輕的拖刮痕及破損，並未見到有高速滑地時的嚴重
      刮痕，足見蕭龍賢當時車速應不至於過快，被告對此所辯
      稱：事後據後方的來車（白色自用小客車）車主告知伊，
      蕭龍賢當時車速很快云云，委不足採，從而，倘若被告當
      時車輛係以時速三、四十公里行駛中，按理蕭龍賢機車的
      車速亦不快的情形下，按理應無法撞及被告的自小客車車
      尾，因此，由此可反推證被告當時車輛係在停駛中，是被
      告所辯：車輛當時係在行駛中云云，當屬事後卸責之詞，
      不足採信。
（五）按汽車不得在快車道臨時停車，道路交通安全規則第一百
      十一條第一項第一款定有明文，同理汽車行駛在一般道路
      時，倘無特殊事故亦應不得任意停駛，被告既有如上所述
      的在一般車道任意臨時停車，造成路障，嚴重影響該車道
      往來車輛的行車安全，且其又自承當時未顯示停車燈光或
      反光標識來警告來車，且依當時雨天，夜間有路燈照明，
      視線良好，路面濕潤無缺陷等，並不能注意的情形，竟疏
　　　於注意違規臨時停車，故而本件車禍事故的發生原因係被
　　　告個人的違規停車的過失所致，應予認定。雖蕭龍賢經送
  　　醫急救時抽其血液中有乙醇一七二ＭＧ／ＤＬ（喚算成呼
    　氣酒精濃度為０. 八六ＭＧ／Ｌ），此有國軍花蓮醫院急
      診檢驗報告單一紙可參，可見蕭龍賢酒後騎車，且亦疏未
      及早注意到車前狀況，以便能及早作出煞車、減速、開燈
      光警示等必要措施，以防止危險的發生，確與有嚴重的過
      失，亦堪予認定。
（六）綜上證據調查的結果，本院認為已足以認定被害人蕭龍賢
      的死因係因被告的違規臨時停車形成路障，造成其騎車倒
      地所致，被告的過失行為和被害人蕭龍賢的死亡結果之間
      ，具有相當因果關係，縱然被害人蕭龍賢雖然有上述的疏
      失，但亦不足憑此得卸免被告之過失責任，本件事證明確
      ，被告之過失致死犯行，堪予認定。
（七）至於被告所聲請傳喚之證人甲○○迭經本院傳訊，並未到
      庭應訊，而另有關被告所指稱事後在旁協助其處理善後的
      白色自用小客車車主，並無正確資料可供本院傳訊到案，
      況且，本件事證業已明確，均別無傳喚到庭作證之必要，
      併予敘明。
二、核被告所為，係犯刑法第二百七十六條第一項之過失致人於
    死罪，被告在肇事後就委請他人立即撥打電話報警，而且留
    在現場等待警員到場處理，並接受偵訊審判等情，業有花蓮
    縣警察局道路交通事故肇事自首情形紀錄表一紙在卷可佐，
    符合自首的要件，應依刑法第六十二條前段之規定，減輕其
    刑。本院爰審酌被告與被害人蕭龍賢雙方過失的程度，因此
    所造成的危害，以及被告犯罪後飾詞狡辯，對於車禍發生經
    過情形之供述避重就輕，未見有悔意，至今復未與被害人家
    屬達成和解等一切情狀後，量處如主文所記載之刑罰，並諭
    知易科罰金的折算標準，以資懲戒。
據上論斷，應依刑事訴訟法第二百九十九條第一項前段，刑法第
二百七十六條第一項、第四十一條第一項前段、第六十二條前段
，罰金罰鍰提高標準條例第一條前段、第二條，判決如主文。
本案經檢察官李子春到庭執行職務。
中　　華　　民　　國　　94　　年　　9 　　月　　12　　日
                        臺灣花蓮地方法院刑事第一庭
                            審判長法官  張  健  河
                                  法官  陳  雅  敏
                                  法官  李  豫  雙
上列正本證明與原本無異。
如對本判決不服，應於送達後10日內，向本院提出上訴狀（應抄
附繕本）告訴人或被害人如對於本判決不服者，應具備理由請求
檢察官上訴，其上訴期間之計算係以檢察官收受判決正本之日期
為準。
                               書記官
中　　華　　民　　國　　94　　年　　9 　　月　　13　　日
附錄本判決論罪之法律條文：
中華民國刑法第276條第1項：
因過失致人於死者，處二年以下有期徒刑、拘役或二千元以下罰
金。
